【裁判字號】    88,上訴,4245
【裁判日期】    890121
【裁判案由】    偽造文書等
【裁判全文】
臺灣高等法院刑事判決                  八十八年度上訴字第四二四五號
    上  訴  人  臺灣板橋地方法院檢察署檢察官
    被      告  乙○○
    被      告  甲○○
右上訴人因偽造文書等案件，不服台灣板橋地方法院八十六年度訴字第二八三四號，
中華民國八十八年九月十日第一審判決（起訴案號：台灣地方法院檢察署八十六年度
偵字第一六六九三號、第二一四三一），提起上訴，本院判決如左：
        主  文
原判決撤銷。
乙○○納稅義務人，以不正當方法逃漏稅捐，處有期徒刑肆月，緩刑年。
甲○○共同明知為不實之事項，而填製會計憑證，處有期徒刑肆月，緩刑年。
        事  實
一、乙○○係台北縣中和市○○路一二八巷八號之四利榮工程企業行（下稱利榮工程
    行）負責人，為納稅義務人，明知利榮工程行向他人所承包工程中有關水電工程
    部分，係轉包予未為商號登記之甲○○自行僱工完成，再由利榮工程行交付工程
    款與甲○○，二人均明知周春雄、王秀梅夫婦係甲○○僱用之工人，該二人於民
    國八十二年一月至十二月間並未受僱於利榮工程行，亦未支領薪資或任何報酬，
    甲○○竟為幫助乙○○逃漏營利事業所得稅，與乙○○基於共同犯意聯絡，由甲
    ○○提供八十二年間周春雄、王秀梅各領取薪資新台幣（下同）二十萬五千元、
    十四萬二千元之工資表予乙○○，乙○○即將甲○○所提出之工人周春雄、王秀
    梅工資表虛報為利榮工程行八十二年度員工薪資，並同時製作周春雄、王秀梅八
    十二年度於利榮工程行領取薪資二十萬五千元、十四萬二千元之各類所得扣繳暨
    免扣繳憑單之不實會計憑證，並據以制作利榮工程行之八十二年度營利事業所得
    稅結算申報書，將上開不實之薪資金額列為利榮工程行之營運成本，並於八十三
    年三月間持以向財政部台灣省北區國稅局行使報稅，以不正當方法逃漏利榮工程
    行八十二年度之營利事業所得稅八萬六千七百五十元，足以生損害於稅捐機關課
    徵稅捐之正確性及周春雄、王秀梅二人。
二、案經周春雄訴請臺灣板橋地方法院檢察署檢察官呈報臺灣高等法院檢察署核轉臺
    灣板橋地方法院檢察署檢察官偵查起訴。
        理  由
一、右揭事實，業據被告乙○○、甲○○已於偵查中、原審調查時坦承在卷，核與告
    訴人周春雄於偵查中指訴相符，並有周春雄、王秀梅扣繳憑單、周春雄工資表、
    財政部台灣省北區國稅局中和稽徵所函附利榮工程行八十二年度營利事業所得稅
    結算申報損益及稅額計算表、核定通知書等影本在卷可稽，又利榮工程行虛報周
    春雄、王秀梅工資逃漏八十二年度營利事業所得稅八萬六千七百五十元，亦有財
    政部台灣省北區國稅局中和稽徵所八十七年四月十七日北區國稅中和審第八七０
    七六八五九號函附於原審卷可稽，事證明確；嗣被告二人於原審、本院翻異辯稱
    周春雄、王秀梅係甲○○為利榮工程行所找之工人云云，無非卸責之詞，不足採
    信，其二人犯行堪予認定。
二、核被告所為，係均犯舊商業會計法第六十六條第一款之填製不實會計憑證罪，乙
    ○○另犯稅捐稽徵法第四十一條之以不正當方法逃漏稅捐罪，甲○○另犯稅捐稽
    徵法第四十三條之幫助以不正當方法逃漏稅捐罪。又利榮工程行有開立八十二年
    度甲○○領取七十一萬九千元之扣繳憑單予甲○○，利榮工程行並持以申報八十
    二年度之營利事業所得稅，甲○○亦持以向財政部台灣省中區國稅局申報所得稅
    ，並繳納稅額三萬七千二百四十元，此有該扣繳憑單及財政部台灣省中區國稅局
    虎尾稽徵所八十八年十二月二日中區國稅虎尾字第八八００一二六０七號函所附
    甲○○八十二年度所得稅申報書在本院卷可稽，故甲○○本身尚無逃漏稅之行為
    ，公訴人認甲○○係犯以不正當方法逃漏稅捐罪，乙○○係犯幫助以不正當方法
    逃漏稅捐罪，尚有未洽。被告行為後商業會計法於八十四年五月十九日修正公布
    ，原第六十六條第一款修正為七十一條第一款，並將罰金刑從一萬銀元以下提高
    為新台幣十五萬元以下，比較新舊法結果，以舊法對被告有利，依刑法第二條第
    一項但書規定應適用舊法處罰。被告二人就所犯填製不實會計憑證罪部分，有犯
    意聯絡及行為分擔，被告甲○○雖非利榮工程行負責人，惟其與利榮工程行負責
    人乙○○共犯該罪，依刑法第三十一條第一項規定，仍應論以共同正犯。又被告
    將虛報工資之不實事項登載於業務上作成之各類所得扣繳暨免扣繳憑單之商業會
    計憑證上，並持之申報稅捐而行使，本質上即含有行使業務登載不實之性質，所
    為雖另涉犯刑法第二百十六條、第二百十五條之罪，然依特別法優於普通法原則
    ，自僅論以修正前商業會計法第六十六條第一款之罪已足，公訴人認被告所為另
    犯有刑法第二百十六條、第二百十五條之罪，不無誤會。被告乙○○所犯以不正
    當方法逃漏稅捐罪、甲○○所犯幫助以不正當方法逃漏稅捐罪，與其二人所犯之
    填製不實會計憑證罪間，有方法結果之牽連關係，均應各從一重之以不正當方法
    逃漏稅捐罪（被告乙○○）、填製不實會計憑證罪處斷（被告甲○○）。公訴人
    雖漏未述及被告虛報王秀梅工資部分，惟該部分與已起訴部分為裁判上一罪關係
    ，為起訴效力所及，本院應併予審理，併此敘明。
三、原審未細予勾稽，遽為被告無罪之諭知，自有未洽，檢察官上訴指摘原判決不當
    ，核有理由，應由本院將原判決撤銷改判。爰審酌被告等犯罪之動機、目的、手
    段，逃漏稅額為八萬六千七百五十元，所生損害非鉅，以及其犯後態度等一切情
    狀，各量處如主文所示之刑，以示懲儆。末按被告二人前均未曾受有期徒刑以上
    刑之宣告，有臺灣高等法院檢察署刑案紀錄簡覆表及全國前案紀錄表在卷可憑，
    經此受刑之宣告後，當知警惕信無再犯之虞，爰均併宣告緩刑三年，以勵自新。
四、公訴意旨另以被告二人偽造周春雄之工資表持以報稅，另涉犯刑法第二百十六條
    、第二百十條之偽造及行使偽造私文書罪嫌。惟訊據被告乙○○、甲○○堅決否
    認有此犯行，均辯稱：「周春雄、王秀梅確有被甲○○僱用，工資表均是其二人
    親自簽名蓋章」等語，核與周春雄於偵查中供稱：「伊有被甲○○僱用，工資表
    是伊簽名蓋章」等語相符，又觀周春雄於筆錄上之簽名筆跡與工資表上之簽名筆
    跡的確一致，故該工資表應為周春雄親自簽名無訛，此外，復查無其他證據足以
    證明被告有偽造及行使偽造私文書罪嫌，因公訴人認此部分與被告前開論罪科刑
    部分有裁判上一罪關係，爰不就此部分另為無罪之諭知。
據上論斷，應依刑事訴訟法第三百六十九條第一項前段、第三百六十四條、第二百九
十九條第一項前段，舊商業會計法第六十六條第一款，稅捐稽徵法第四十一條、第四
十三條，刑法第十一條前段、第二條第一項但書、第二十八條、第三十一條第一項、
第五十五條、第七十四條第一款，罰金罰鍰提高標準條例第一條前段，判決如主文。
本案經檢察官劉永清到庭執行職務
中    華    民    國    八十九    年      一        月      二十一      日
                            臺灣高等法院刑事第十八庭
                                審判長法  官  吳      敦
                                      法  官  吳  明  峰
                                      法  官  陳  忠  行
右正本證明與原本無異。
如不服本判決應於收受送達後十日內向本院提出上訴書狀，其未敘述上訴之理由者並
得於提起上訴後十日內向本院補提理由書（均須按他造當事人之人數附繕本）。
                                      書記官  鎖  瑞  嶺
中    華    民    國    八十九    年      一        月      二十五      日
附錄：本案論罪科刑法條全文
稅捐稽徵法第四十一條
  納稅義務人以詐術或其他不正當方法逃漏稅捐者，處五年以下有期徒刑、拘役或科
  或併科新臺幣六萬元以下罰金。
舊商業會計法第六十六條第一款
  商業負責人、主辦及經辦會計人員有左列情事之一者，處五年以下有期徒刑、拘役
  或一萬元以下罰金：
    一、以明知為不實之事項，而填製會計憑證或記入帳冊者。


司法院資訊處製作；財團法人民間司法改革基金會備份。
